【裁判字號】    99,交訴,44
【裁判日期】    990624
【裁判案由】    業務過失致死
【裁判全文】
臺灣嘉義地方法院刑事判決              99年度交訴字第44號
公  訴  人  臺灣嘉義地方法院檢察署檢察官
被      告  甲○○
上列被告因業務過失致死案件，經檢察官提起公訴（九十九年度
偵字第三三五七號）及移送併辦（九十九年度偵字第三０八０號
），被告於準備程序中就被訴事實為有罪之陳述，經本院合議庭
裁定由受命法官改依簡式程序審理，判決如下：
    主  文
甲○○犯業務過失致人於死罪，處有期徒刑拾月，緩刑肆年，並
應於附表所示之日期，向陳明村、陳林美月、陳書維、乙○○支
付如附表所示之款項，如有一期未履行，視為全部到期。
    犯 罪 事 實
一、甲○○係菜販，平日需駕駛車輛批售貨物，經常性以駕車為
    其附隨業務，為從事業務之人。甲○○於民國九十九年四月
    三日凌晨三時二十五分許，駕駛車牌號碼RY—0606號自用小
    貨車載送欲販售之貨物，沿嘉義市○區○○○路由東往西方
    向行駛，途經嘉義市○區○○○路二九七巷前時，本應注意
    變換車道時，應讓直行車先行並注意安全距離，且汽車行駛
    在多車道右轉彎時，應距交岔路口三十公尺前換入外側車道
    ，駛至路口再行右轉，且轉彎車應讓直行車先行，而依當時
    天候晴，夜間有照明、路面乾燥、無障礙物，視距良好，又
    無不能注意之情事，竟疏未注意，在夜間行經無號誌交岔路
    口，未於三十公尺前換入外側車道，而在路口逕行從內側車
    道直接右轉，並因此變換車道（轉彎時車頭右彎進入外側車
    道），適有陳建安騎乘車牌號碼LPH—677號重型機車，自嘉
    義市○區○○○路由東往西方向同向行駛前來，亦因飲用酒
    類超過法定標準值（血液酒精測試值為160MG/DL），且夜間
    行經無號誌交岔路口，未減速慢行做隨時停車之準備，雙方
    閃煞不及發生碰撞，致陳建安人車倒地後顱腦及胸部鈍力損
    傷併出血，致創傷性休克死亡。甲○○於肇事後，停留現場
    待司法警察到場處理時，於司法警察未知悉肇事者為何人前
    ，主動坦承肇事並接受偵訊，自首而接受裁判。
二、案經臺灣嘉義地方法院檢察署檢察官據報相驗自動檢舉及由
    陳建安之兄乙○○訴請臺灣嘉義地方法院檢察署檢察官偵查
    起訴。
    理  由
一、本件係經被告甲○○於準備程序當庭表示認罪，而經本院裁
    定以簡式審判程序加以審理，則依據刑事訴訟法第二百七十
    三條之二、同法第一百五十九條第二項之規定，不適用傳聞
    法則有關限制證據能力之相關規定，合先敘明。
二、上揭犯罪事實，業據被告於警詢及本院審理時坦承不諱，核
    與告訴人乙○○警詢指述相符，復有道路交通事故調查報告
    表（一）（二）、道路交通事故現場圖、現場及採證照片二
    十八幀在卷可憑（見相字卷第十五頁至第三十一頁），且觀
    諸上揭道路交通事故現場圖，本件案發地點之興業東路有內
    側車道、外側車道與慢車道，而被害人陳建安之機車倒地位
    置在興業東路由東往西行向之外側車道中間（非在車道邊緣
    而係在車道中間），且係在路口剛過停止線之處所，參以依
    上揭採證照片顯示，陳建安之機車係車頭發生碰撞、被告駕
    駛之自小貨車係在右側車身中間發生碰撞，故依照道路交通
    事故現場圖顯示之車禍發生地點，及上開照片顯示之兩車碰
    撞時相對位置，被告確實係在案發地點之交岔路口處，未先
    在距離路口三十公尺前駛入外側車道，而係在路口逕行在內
    側車道直接右轉欲駛入興業東路二九七巷，於右轉車身甫進
    入外側車道時與被害人陳建安機車發生碰撞，即堪認定。而
    被害人陳建安確因車禍造成顱腦及胸部鈍力損傷併出血，因
    而產生創傷性休克死亡，亦有財團法人天主教聖馬爾定醫院
    診斷證明書、臺灣嘉義地方法院檢察署相驗屍體證明書、勘
    驗筆錄、檢驗報告書各一份、陳建安相驗照片五幀等附卷可
    憑（見相字卷第十四頁、第三十二頁至第三十三頁、第三十
    五頁至第四十四頁、第七十八頁至第八十頁），足見被告駕
    車肇事致被害人陳建安死亡無疑，綜上事證，被告自白有肇
    事致人死亡等情，確與事實相符，即堪認定。
三、按汽車在同向二車道以上之道路變換車道時，應讓直行車先
    行，並注意安全距離；汽車行駛至交岔路口，右轉彎時，應
    距交岔路口三十公尺前顯示方向燈或手勢，換入外側車道、
    右轉車道或慢車道，駛至路口後再行右轉；汽車行駛至交岔
    路口，轉彎車應讓直行車先行。道路交通安全規則第九十八
    條第一項第六款、第一百零二條第一項第四款、第七款分別
    定有明文。查上揭規定均為一般道路使用人可知悉，被告為
    領有駕駛執照之駕駛人，有證號查詢汽車駕駛人資料一份在
    卷可參，則被告對於上揭一般交通安全規則自應知悉，且依
    卷附之道路交通事故調查報告表所載，本件案發當時係天候
    晴，夜間有照明、柏油路面、乾燥、無缺陷、無障礙物、視
    距良好，並無不能注意之情事，是被告於上揭時、地駕駛汽
    車，自應注意變換車道及右轉彎時，均應讓直行車先行，且
    汽車行駛在多車道右轉彎時，應距交岔路口三十公尺前換入
    外側車道，駛至路口再行右轉。而依前述道路交通事故現場
    圖顯示之車禍發生地點，及卷附採證照片顯示之兩車碰撞時
    相對位置，被告確實係在案發地點之交岔路口處，未先在距
    離路口三十公尺前駛入外側車道，而係在路口逕行在內側車
    道直接右轉欲駛入興業東路二九七巷，於右轉車身甫進入外
    側車道時與被害人機車發生碰撞，故被告疏未注意上開規定
    ，因而肇事，致被害人陳建安死亡，足見被告於本件車禍確
    有違反上述交通安全規則至明，而被告上開過失行為與被害
    人死亡結果間，具有相當因果關係，至為顯然。另道路交通
    安全規則第九十三條第一項第二款、第一百十四條第二款分
    別規定「行經無號誌之交岔路口，應減速慢行，作隨時停車
    之準備」、「汽車駕駛人飲用酒類或其他類似物後其吐氣所
    含酒精濃度超過每公升０點二五毫克或血液中酒精濃度超過
    百分之０點０五以上者，不得駕車」。查被害人於案發後，
    經檢驗其血液中酒精濃度為百分之０點一六，有天主教聖馬
    爾定醫院檢驗報告一份在卷可參，且依卷附道路交通事故現
    場圖及採證照片顯示之兩車碰撞位置、行駛位置等情，被害
    人行經無號誌交岔路口之案發地點，顯未減速慢行作隨時停
    車之準備，是被害人亦有未注意減速慢行做隨時停車之準備
    ，且酒精濃度超過標準仍騎車之過失。參以本件事故經送請
    臺灣省嘉雲區車輛行車事故鑑定委員會鑑定，其鑑定意見為
    「一、甲○○駕駛自小貨車，夜間行經無號誌交岔路口，未
    於三十公尺前換入外側車道且於路口逕自從內側車道變換車
    道、右轉不當，為肇事主因。二、陳建安飲用酒類超過法定
    標準值駕駛重機車且夜間行經無號誌交岔路口，未減速慢行
    ，作隨時停車之準備，為肇事次因」，等情，有臺灣省嘉雲
    區車輛行車事故鑑定委員會九十九年五月二十五日嘉雲鑑99
    0305字第0995801896號函及鑑定意見書一份附卷可憑，是被
    告對本件車禍之發生確有過失，且為肇事主因，被害人陳建
    安亦有過失，為肇事次因無疑。故本件車禍既係被告前開過
    失駕車行為，以及被害人之過失行為所合併肇致，被告即不
    得因此解免其過失責任。綜上，本件事證明確，被告過失致
    被害人死亡犯行，至堪認定。
四、按刑法上所謂業務，係指個人基於其社會地位繼續反覆所執
    行之事務，包括主要業務及其附隨之準備工作與輔助事務在
    內，最高法院八十九年臺上字第八０七五號判例可資參照。
    查被告職業為菜販，需批貨後以貨車載運至販售地點銷售，
    案發時駕駛自小貨車係前往批貨買菜乙情，業據被告於警詢
    及本院審理時供述明確，是被告係以駕駛為其附隨義務之人
    無誤。故核其所為，係犯刑法第二百七十六條第二項之業務
    過失致人於死罪。查被告於肇事後，請附近店家報警並停留
    現場，於員警到達現場後，即對於未發覺之犯罪，主動向警
    員告知其係駕車肇事者，有嘉義市政府警察局自首情形調查
    表在卷可佐，參以被告事後並未逃避偵審之事實，應認本件
    被告合於自首之要件，應依刑法第六十二條前段之規定減輕
    其刑。又臺灣嘉義地方法院檢察署九十九年度偵字第三０八
    ０號移送併辦之被告與犯罪事實，核與檢察官起訴書記載之
    事實相同，屬事實上同一案件，本院自已審酌，附此敘明。
五、爰審酌被告國小畢業之智識程度；自述已婚、子女均已成年
    、父母均已往生，現從事賣菜之工作，月入約二萬元之生活
    狀況；與被害人素不相識，造成被害人死亡之結果，被告就
    本件車禍為肇事主因、被害人為肇事次因之過失程度；與被
    害人家屬達成和解、坦承犯行之犯後態度等一切情狀，量處
    如主文所示之刑。末查被告未曾受有期徒刑以上刑之宣告，
    有臺灣嘉義地方法院檢察署刑案資料查註紀錄表及臺灣高等
    法院被告前案紀錄表可佐，素行尚佳，其一時未充分注意交
    通安全，致罹刑章，經此教訓當知謹慎，信無再犯之虞，另
    被告並已盡力與被害人家屬調解成立，有本院調解筆錄在卷
    可參，除強制責任險以外，被告另賠付陳明村、陳林美月、
    陳書維、乙○○總計二百萬元，惟因被告之經濟尚非寬裕，
    雙方約定其中一百二十萬元應於九十九年八月一日前給付、
    二十六萬元應於九十九年九月一日前給付，其餘五十四萬元
    自九十九年十月份起，至一百零四年四月三十日止，按月於
    每月一日給付一萬元，如一期不履行視為全部到期。是本院
    認被告所受刑之宣告以暫不執行為適當，併宣告緩刑四年，
    及命被告分期支付共二百萬元如主文所示，如一期未履行，
    視為全部到期（此部分得為民事強制執行名義，如被告違反
    所命負擔情節重大，足認原宣告之緩刑難收其預期效果而有
    執行刑罰之必要者，得撤銷緩刑宣告）。
據上論斷，應依刑事訴訟法第二百七十三條之一第一項、第二百
九十九條第一項前段，刑法第二百七十六條第二項、第六十二條
前段、第七十四條第一項第一款、第二項第三款，刑法施行法第
一條之一第一項、第二項前段，判決如主文。
本案經檢察官王振名到庭執行職務。
中    華    民    國    99    年    6     月    24    日
                  交通法庭法  官  黃琴媛
以上正本證明與原本無異。
如不服本判決應於收受判決後10日內向本院提出上訴書狀，並應
敘述具體理由；其未敘述上訴理由者，應於上訴期間屆滿後20日
內向本院補提理由書（均須按他造當事人之人數附繕本）「切勿
逕送上級法院」。告訴人或被害人如對於本判決不服者，應具備
理由請求檢察官上訴，其上訴期間之計算係以檢察官收受判決正
本之日期為準。
中    華    民    國    99    年    6     月    24    日
                            書記官  洪敏芳
附錄本判決論罪法條
中華民國刑法第276條第2項
從事業務之人，因業務上之過失犯前項之罪者，處 5 年以下有
期徒刑或拘役，得併科 3 千元以下罰金。
附表：
┌────────────────┬───────┐
│            付款日期            │金額（新臺幣）│
├────────────────┼───────┤
│於99年8月1日前給付              │一百二十萬元  │
├────────────────┼───────┤
│於99年9月1日前給付              │二十六萬元    │
├────────────────┼───────┤
│自99年10月1日起至104年4月30日止 │一萬元        │
│，按月於每月1日給付             │              │
└────────────────┴───────┘

司法院資訊處製作；財團法人民間司法改革基金會備份。
